臺灣高等法院刑事判決　　　　　　　　　94年度上易字第84號
　　上　訴　人
　　即　被　告　甲○○
上列上訴人因妨害名譽案件，不服臺灣台北地方法院93年度易字
第1134號，中華民國93年12月23日第一審判決（起訴案號：臺灣
台北地方法院檢察署93年度偵字第5710號），提起上訴，本院判
決如下：
    主  文
上訴駁回。
    事  實
一、甲○○係位於臺北市松山區○○○路○段234號之「崇偉南京
    大樓」（下稱崇偉大樓）之住戶，而乙○○係崇偉大樓管理
    委員會之總幹事，緣甲○○因認乙○○對崇偉大樓管理事務
    未能盡職，且經其建議仍未獲改善乃心生不滿，竟自民國92
    年4 月28日起至同年10月間止，基於公然侮辱之概括犯意，
    或在不特定多數人得見聞之崇偉大樓公佈欄上，連續張貼載
    有「總幹事無藥可救」、「總幹事無法無天」等足以貶損乙
    ○○個人社會評價內容之公告（聲請簡易判決處刑書誤載為
    傳單），或連續向該大樓之住戶散發載有「龔幹事違法亂紀
    」等足以貶抑乙○○個人社會評價內容之傳單（聲請簡易判
    決處刑書誤載為公告）；復於92年10月7 日某時許，在不特
    定多數人得出入之崇偉大樓管理委員會辦公室內，因要求查
    看帳冊未果而與乙○○發生爭執，竟承前公然侮辱之概括犯
    意，以朝乙○○臉部吐口水之方式侮辱之。
二、案經乙○○訴請臺灣臺北地方法院檢察署檢察官偵查起訴。
    理  由
一、訊據被告甲○○固不否認有於上開時地散發前開內容之傳單
    及張貼前揭文字之公告，以及上開在管理委員會辦公室內與
    告訴人乙○○發生爭執等事實，然矢口否認有何公訴意旨所
    稱之公然侮辱犯行，辯稱：其係因告訴人乙○○未善盡大樓
    管理職責，一時氣憤而在大樓內散發、張貼前開傳單及公告
    ，並無侮辱之意；而92年10月7 日係因雙方近距離爭辯中口
    沫飛噴，並非有意吐口水云云。經查：被告甲○○所為上開
    散發傳單及張貼公告之行為，迭據告訴人乙○○於偵審中指
    訴歷歷，復經證人即崇偉大樓管理委員會委員邱鴻鐎於原審
    審理中證述在卷，且有卷附之公告及傳單影本在卷可稽；又
    被告甲○○於92年10月7 日所為之公然侮辱犯行，業據證人
    邱鴻鐎於原審93年12月1日審理中到庭證稱：「（問：92 年
    10月7 日當時有無在辦公室裡面？）有，當時我和總幹事在
    講工程的事情，被告進來就開始罵，被告罵的內容就是講工
    程的指控，忽然之間，總幹事因為被罵不耐煩就站起來，與
    被告發生爭執，被告拿打孔機作勢要打，但是沒有打，後來
    二個人繼續站起來發生爭執，被告就往告訴人的臉上吐口水
    ，口水就吐到告訴人的臉及眼鏡上面。」等語在卷，核與告
    訴人乙○○於偵審中所指訴之情節相符；又被告甲○○與告
    訴人乙○○在起身爭吵之後，被告甲○○確在二人面對面時
    ，做出頭往前頂，嘴往上揚往前之動作，告訴人乙○○隨後
    取下眼鏡乙節，業經原審於93年12月1 日審理中當庭勘驗92
    年10月7日現場監視錄影帶無訛，並製有勘驗筆錄一份在卷
    可稽，足認告訴人乙○○之上開指訴應非虛言，是被告甲○
    ○確曾以吐口水之方式侮辱告訴人乙○○無訛。又被告甲○
    ○於前揭時、地對告訴人乙○○之臉部吐口水，並張貼及散
    發載有「總幹事無藥可救」、「總幹事無法無天」、「龔幹
    事違法亂紀」等文字之公告及傳單，衡情應認係足以貶損他
    人之社會評價，是其以此方式辱罵告訴人乙○○，自屬侮辱
    行為；又本件公告之張貼地點係大樓之公佈欄內，且系爭之
    傳單係散發予大樓之住戶，自為特定或不特定之多數人得以
    共見共聞，而本件吐口水之地點為大樓管理委員會之辦公室
    內，係不特定多數人得出入之場所，且案發當時為管理委員
    會之辦公時間，足見被告甲○○所為上開侮辱行為之際，係
    處於不特定多數人所得共見共聞之狀態，而達公然程度。況
    被告甲○○縱係對告訴人乙○○處理大樓事務有所不滿，本
    應遵循正當申訴管道以為救濟，竟恣意以文字或舉動貶損他
    人之人格評價，其行為自難謂無侮辱之犯意。是被告甲○○
    上開所辯，要屬事後卸責之詞，不足採信。本件事證明確，
    被告甲○○之上開犯行洵堪認定，應予依法論科。
二、按刑法第310 條誹謗罪之成立，必須意圖散布於眾，而指摘
    或傳述足以毀損他人名譽之具體事實，倘僅抽象地公然為謾
    罵或嘲弄，並未指摘具體事實，則屬刑法第309條第1項之公
    然侮辱罪範疇（最高法院86年度臺上字第6920號著有判決可
    資參照）。核被告甲○○之上開行為，均係犯刑法第309 條
    第1 項之公然侮辱罪。公訴意旨雖認被告甲○○散發「龔幹
    事違法亂紀」傳單及張貼「總幹事無藥可救」、「總幹事無
    法無天」公告之行為均係犯刑法第310條第2項之加重誹謗罪
    嫌，然依卷附之傳單及公告所載內容，其意僅在抽象之謾罵
    及嘲弄，而未指摘具體事實，顯與誹謗罪之構成要件有間，
    惟其基本事實同一，本院自應予以審理，並變更其起訴法條
    。又公訴意旨原認被告甲○○前開吐口水之行為係犯刑法第
    309條第2項之強暴侮辱罪嫌，惟該行為之意僅屬貶損他人社
    會評價之輕蔑行為，並未對於他人身體直接或間接施以暴力
    ，自非屬強暴行為，而難以上開罪名相繩，然其基本事實同
    一，本院自應予以審理，並變更其起訴法條。又其先後多次
    公然侮辱犯行，時間緊接，方法相同，觸犯基本構成要件相
    同之罪，顯係基於概括犯意而為之，應依連續犯之規定論以
    一罪，並依法加重其刑。原審適用刑法第56條、第309條第1
    項、第41條第1項，罰金罰鍰提高標準條例第1條前段、第2
    條，審酌被告甲○○未曾受有期徒刑以上刑之宣告，此有本
    院被告全國前案紀錄表一份在卷可稽，然其僅因對大樓管理
    事務處理之不滿，率爾張貼公告及散發傳單辱罵告訴人乙○
    ○以貶損其社會評價，惟於犯後尚能坦承部分犯行，及其品
    行、犯罪之動機、目的、手段、智識程度、犯罪所生之損害
    及所得利益等一切情狀，量處拘役貳拾日，並諭知如易科罰
    金以參百元折算一日，經核認事用法並無不合，量刑亦屬適
    當。被告上訴請求為緩刑之宣告，惟其確有本件犯行，且被
    告所為迄未得告訴人諒宥仍無和解，經告訴人供述在卷，尚
    難遽為緩刑之宣告。是其上訴，為無理由，應予駁回。
據上論斷，應依刑事訴訟法第368條，判決如主文。
本案經檢察官王安明到庭執行職務。
中　　華　　民　　國　　94　　年　　4 　　月　　21　　日
                  刑事第十七庭審判長法  官  吳  啟  民
                                    法  官  施  俊  堯
                                    法  官  蘇  隆  惠
以上正本證明與原本無異。
不得上訴。
                                    書記官  周  素  秋
中　　華　　民　　國　　94　　年　　4 　　月　　21　　日
附錄本案論罪科刑法條：
中華民國刑法第三百零九條第一項
公然侮辱人者，處拘役或三百元以下罰金。
